【裁判字號】    95,交聲,840
【裁判日期】    950912
【裁判案由】    聲明異議
【裁判全文】
臺灣彰化地方法院交通事件裁定         95年度交聲字第840號
原處分機關  交通部公路總局臺中區監理所彰化監理站
異  議  人
即受處分人  甲○○
上列受處分人因違反道路交通管理處罰條例案件，對於交通部公
路總局臺中區監理所彰化監理站民國95年4 月28日所為之處分（
彰監四字第裁64─ABL202271 號裁決書）、95年5 月3 日所為之
處分（彰監四字第裁64─Z00000000 號裁決書）、95年5 月8 日
所為之處分（彰監四字第裁64─ACV531165 號裁決書），聲明異
議，本院裁定如下：
    主  文
異議駁回。
    理  由
一、聲明異議意旨以：原處分機關以異議人即受處分人甲○○分
    別於民國93年11月17日晚上10時22分，騎乘車牌號碼VOC
    —21 5號輕型機車，行經臺北市市○○道處，因騎乘機車未
    依標誌標線號誌指示，經臺北市政府警察局以異議人違反道
    路交通管理處罰條例第48條第1 項第2 款規定，攔截開立舉
    發違反道路交通管理事件通知單（下稱舉發通知單）舉發，
    由原處分機關以異議人違反上揭規定，於95年4 月28日以彰
    監四字第裁64─ABL202271 號裁決書裁罰新臺幣（下同）1,
    800 元；於94年3 月7 日晚上11時27分，駕駛車牌號碼06
    96—JD號自用小客車，行經國道3 號高速公路北上31.5公里
    處，因駕駛車輛超速行駛且未隨身攜帶駕駛執照，經內政部
    警政署國道公路警察局以異議人違反道路交通管理處罰條例
    第25條第1 項第3 款、第33條第1 項規定，攔截開立舉發通
    知單舉發，由原處分機關以異議人違反上揭規定，於95年5
    月3 日以彰監四字第裁64─Z00000000 號裁決書裁罰6,600
    元；於94年3 月8 日晚上7 時5 分，騎乘車牌號碼VOC —
    21 5號輕型機車，行經臺北市○○○路處，因騎乘機車轉彎
    未使用方向燈，經臺北市政府警察局以異議人違反道路交通
    管理處罰條例第48條第1 項第1 款規定，攔截開立舉發通知
    單舉發，由原處分機關以異議人違反上揭規定，於95年5 月
    8 日以彰監四字第裁64─ACV531165 號裁決書裁罰1,800 元
    。然異議人並無收受上揭裁決書，因上揭裁決書係寄送至彰
    化縣彰化市○○○路22巷29號之2 ，由被告之母代收，因其
    母不識字並未告知異議人上情，且上址亦非被告住所，為此
    聲明異議云云。
二、按受處分人，不服道路交通管理處罰條例第8 條主管機關所
    為之處罰，得於接到裁決書之翌日起20日內，向管轄地方法
    院聲明異議；又聲明異議，應以司法狀紙，敘述異議之理由
    ，提出於原處分機關為之；法院受理有關交通事件，準用刑
    事訴訟法之規定。原處分機關應於接受異議書狀後5 日內，
    將該案卷宗及有關證物，送交該管地方法院或其分院交通法
    庭，道路交通管理處罰條例第87條第1 項、第89條及道路交
    通案件處理辦法第13條分別定有明文，合先敘明。而刑事訴
    訟法第5 條第1 項規定，案件由犯罪地或被告之住所、居所
    或所在地之法院管轄。本件異議人違規地點雖係在臺北市○
    ○道3 號北上31.5公里，然異議人之住所係位於彰化縣彰化
    市○○○路22巷29號之2 ，此有個人基本資料查詢結果1 紙
    在卷可參，應可認定。至異議人辯稱上址並非其住所云云，
    並未提出相關積極證據證明，其上揭辯解應係卸責之詞，不
    足採信。從而，依前揭規定，本院對於本件聲明異議為有管
    轄權之法院。
三、又按處理違反道路交通管理事件，有關文書之送達程序，依
    行政程序法之規定；送達，不能依前2 條規定為之者，得將
    文書寄存送達地之地方自治或警察機關，並作送達通知書2
    份，1 份黏貼於應受送達人住居所、事務所、營業所或其就
    業處所門首，另1 份交由鄰居轉交或置於該送達處所信箱或
    其他適當位置，以為送達。前項情形，由郵政機關為送達者
    ，得將文書寄存於送達地之郵政機關，違反道路交通管理事
    件統一裁罰基準及處理細則第5 條、行政程序法第74條第1
    項、第2 項著有明文。
四、經查：
  (一)異議人分別於上揭時地，因駕駛上開自用小客車或騎乘前揭
    輕型機車，因違反道路交通管理處罰條例規定，攔截並開立
    舉發通知單舉發之事實，此有內政部警政署國道公路警察局
    Z00000000 號、臺北市政府警察局北市警交大字第ACV53116
    5 號、第ABL202271 號舉發通知單各1 紙附卷可稽。是上揭
    事實，應堪認定。
  (二)異議人之住所係位於彰化縣彰化市○○○路22巷29號之2 之
    事實，已如前述。另原處分機關以異議人分別違反道路交
    通管理處罰條例第48條第1 項第2 款規定，於95年4 月28日
    以彰監四字第裁64─ABL202271 號裁決書裁罰1, 800元；
    違反道路交通管理處罰條例第25條第1 項第3 款、第33條第
    1 項規定，於95年5 月3 日以彰監四字第裁64─Z00000000
    號裁決書裁罰6,600 元；違反道路交通管理處罰條例第48
    條第1 項第1 款規定，於95年5 月8 日以彰監四字第裁64─
    ACV531165 號裁決書裁罰1,800 元後，乃製作裁決書，委託
    郵政機關按上址送達。嗣因郵政機關未獲會晤本人，亦無受
    領文書之同居人、受雇人或應受送達處所接收郵件人員，無
    法依行政程序法第72條、第73條之規定送達，郵務人員則分
    別於95年5 月4 日、95年5 月5 日、95年5 月11日，依行政
    程序法第74條第1 、2 項規定，製作送達通知書1 份黏貼於
    受應受送達人住所門首，1 份置於該受送達處所信箱，並於
    將上開文書均寄存於彰化光復路郵局等情，此有交通部公路
    總局臺中區監理所彰化監理站95年9 月8 日中監彰字第0950
    105246號函檢附之上揭裁決書、送達證書影本各3 紙附卷可
    參。從而，本件舉發後，原處分機關確依行政程序法相關規
    定，將裁決書送達異議人住所地，該送達程序自屬合法無疑
    。而郵政機關依行政程序法第74條第1 、2 項規定為寄存送
    達者，無論應受送達人實際上於何時受領文書，均以寄存之
    日視為收受送達之日期，發生送達效力，是上揭裁決書應分
    別於95年5 月4 日、95年5 月5 日、95年5 月11日完成寄存
    送達在彰化光復路郵局時，即發生送達之效力。異議人上揭
    辯詞，認為其並未實際收受裁決書云云，尚有誤會。
  (三)本件上揭裁決書業分別於95年5 月4 日、95年5 月5 日、95
    年5 月11日完成寄存送達在彰化光復路郵局即發生送達效力
    ，已如前述，異議人如對原處分機關前開裁決不服欲提起異
    議，依照上述說明，其20日之異議期間應分別自95年5 月5
    日（即寄存送達裁決書之翌日）起至95年5 月24日止；自95
    年5 月6 日（即寄存送達裁決書之翌日）起至95年5 月25日
    止；自95年5 月12日（即寄存送達裁決書之翌日）起至95年
    5 月31日止；另異議人之住所係位於彰化縣彰化市，非居住
    於處罰機關即交通部公路總局臺中區監理所彰化監理站所在
    之彰化縣花壇鄉，但居住於本院之管轄區域內，依法院訴訟
    當事人在途期間標準第4 條之規定，應依同標準第2 條第1
    款之地方法院在途期間欄所載之日數即2 日，扣除在途期間
    。是異議人至遲應分別於95年5 月26日、95年5 月27日、95
    年6 月2 日向原處分機關提出聲明異議狀，方屬合法，然異
    議人竟遲至95年9 月5 日始向原處分機關提出聲明異議狀，
    此有蓋有原處分機關收文戳章之異議人聲明異議狀1 份在卷
    可稽，顯均已逾20日之異議期間。從而，依照前開法條規定
    及說明，本件異議人逾期始聲明異議，其異議權業已喪失，
    且屬不得補正，依法自應予以駁回。
據上論斷，應依道路交通案件處理辦法第18條，裁定如主文。
中    華    民    國    95    年    9     月    12    日
                  交通法庭            法  官  唐中興
以上正本證明與原本無異。
如不服本裁定，應於裁定送達後五日內向本院提出抗告狀 (須附
繕本 )。
中    華    民    國    95    年    9     月    12    日
                                      書記官  施惠卿


司法院資訊處製作；財團法人民間司法改革基金會備份。
